臺灣高雄地方法院民事判決　　　　　　 100年度訴字第1757號
原　　　告　鍾紀瑤
訴訟代理人　林維毅律師
被　　　告　周婉詩
訴訟代理人　王伊忱律師
　　　　　　陳景裕律師
　　　　　　鄭美玲律師
上　一　人
複　代理人　董志鴻律師
上列當事人間請求損害賠償事件，本院於民國100 年12月21日言
詞辯論終結，判決如下：
    主  文
原告之訴及假執行之聲請均駁回。
訴訟費用由原告負擔。
    事實及理由
一、本件原告經合法通知未於最後言詞辯論期日到場，經核無民
    事訴訟法第386 條各款所列情形，爰依被告之聲請，由其一
    造辯論而為判決。
二、原告主張：被告於民國99年間因懷疑其配偶即訴外人陳炯仲
    與原告有婚外情，未經必要查證即向臺灣高雄地方法院檢察
    署（下稱高雄地檢署）對原告提起妨害婚姻之刑事告訴（下
    稱系爭告訴），並以原告任職公司住址作為送達地址，使高
    雄地檢署將傳票送達原告公司，使旁人認為原告與陳炯仲有
    婚外情，嗣被告因無具體證據可資證明撤回系爭告訴，惟此
    舉已致原告名譽受有傷害，且因面對刑事案件，致原告受有
    精神上之損害，爰依民法第195 條第1 項規定，請求新臺幣
    （下同）80萬元之非財產上損害等語。並聲明：(一)被告應給
    付原告80萬元，及自起訴狀繕本送達翌日起至清償日止，按
    年息5%計算之利息；(二)願供擔保，請准宣告假執行。
三、被告則以：被告於99年5 月中旬發現陳炯仲與原告在原告住
    處相會，且被告女兒告知渠等曾於網際網路社群網站Facebo
    ok上聯繫對話，伊始對原告產生懷疑。嗣陳炯仲於同年8 月
    底要求與被告離婚，並表示其外遇對象已懷孕且於建設公司
    上班，而原告即係任職建設公司，又於陳炯仲手機留下頻繁
    通話記錄、簡訊互以老公老婆相稱、二人一同出遊，渠等確
    實有相當曖昧之關係，被告乃基於合理懷疑始對原告提起系
    爭告訴，惟無法查知原告戶籍地址，故僅能以原告任職公司
    地址作為訴訟文書送達地址，且偵查程序不公開，地檢署傳
    票信封僅顯露姓名及地址，旁人未開拆信封無從知悉案由及
    受傳喚身分，原告主張名譽受損並不實在。又被告於偵查中
    係囿於通姦罪之要件，且斯時已與陳炯仲離婚，經檢察官當
    庭曉諭後始撤回告訴，本件被告並無侵權行為，原告主張顯
    無理由等語，資為抗辯。並聲明：(一)原告之訴及假執行之聲
    請均駁回；(二)如受不利判決，願供擔保免為假執行。
四、兩造不爭執之事項：
  (一)被告於民國99年間對原告提起妨害婚姻告訴，嗣經撤回告訴
    ，經高雄地檢署檢察官以100 年度偵字第5589號為不起訴處
    分確定。
  (二)被告提起系爭告訴係以原告任職公司住址：高雄市○○區○
    ○路278 號3 樓之2 為原告住所，經高雄地檢署分案偵辦，
    並將傳票寄至原告公司。
五、依兩造前揭主張及陳述，本件爭點厥為：被告提起系爭告訴
    是否不法侵害原告名譽權，是否應就此負侵權行為賠償責任
    ？若是，原告請求金額以若干為適當？茲就本院得心證之理
    由析述如下：
  (一)按因故意或過失，不法侵害他人之權利者，負損害賠償責任
    ；又不法侵害他人之名譽而情節重大者，被害人雖非財產上
    之損害，亦得請求賠償相當之金額，民法第184 條第1 項前
    段、第195 條第1 項前段亦有明文。次按當事人主張有利於
    己之事實者，就其事實有舉證之責任，民事訴訟法第277 條
    前段亦著有規定。而民事訴訟如係由原告主張權利者，應先
    由原告負舉證之責，若原告先不能舉證，以證實自己主張之
    事實為真實，則被告就其抗辯事實即令不能舉證，或其所舉
    證據尚有疵累，亦應駁回原告之請求；民法第184 條第1 項
    前段規定侵權行為以故意或過失不法侵害他人之權利為成立
    要件，故主張對造應負侵權行為責任者，應就對造之有故意
    或過失負舉證責任，最高法院17年上字第917 號、58年台上
    字第1421號判例意旨可資。又依民法第184 條第1 項前段規
    定之侵權行為成立要件，除須具備加害行為、侵害他人權利
    、致生損害、有責任能力及須故意或過失等情形外，尚須符
    合行為須不法，若不具備該不法之要件者，該行為雖致原告
    名譽受損，亦不構成侵權行為。
  (二)本件原告固主張被告未經查證，即認其與陳炯仲有通姦行為
    而提起系爭告訴，並有意使傳票寄到原告公司，使原告難堪
    等語，惟經檢察官調取原告及陳炯仲之行動電話通聯紀錄，
    二人電話聯絡及傳送簡訊次數甚為頻繁，有渠等行動電話通
    聯紀錄1 份在卷可查（見他字卷第31至74頁），衡諸一般社
    會常情，堪可認定二人交情匪淺，再者，陳炯仲於偵查中亦
    陳稱確曾告知被告之母周鐘秋梅其外面的女人已懷孕並懷胎
    一節（見他字卷第92頁），原告於該案偵查中亦曾具狀表示
    ：「經詢問陳炯仲後得知，... 為使告訴人（即本件被告）
    決意離婚，始曾騙稱與被告鍾紀瑤（即本件原告）發生性行
    為，且被告鍾紀瑤已懷孕等語」（見本院卷第52頁），足見
    陳炯仲確曾向被告表示外遇對象為原告且其已懷孕等情甚明
    ，被告前揭抗辯並非無據，則被告據此合理懷疑原告為陳炯
    仲外遇對象、二人有通姦行為，未見有何悖於常理之處，顯
    非故意誣陷原告有妨害婚姻之事實，自不足以認定被告係故
    意虛構事實誣陷原告而提起系爭告訴，被告基於合理懷疑主
    張其法律上之權利，所為尚難評斷為不法行為。
  (三)再者，原告主張被告蓄意使刑事傳票寄至其公司，致旁人認
    為其有婚外情等語，然原告就被告上開蓄意侵害行為，並未
    舉證以實其說，且經被告提出系爭告訴傳票及信封，該信封
    透明部分僅顯示「被傳人地址、姓名」欄，尚無從知悉傳喚
    身分及案由，又經本院實際測試結果，系爭告訴刑事傳票上
    雖有「案號案由欄」，依序載明股別、案號、案由，惟案由
    係記載於該欄後段，縱刻意將傳票向上移動顯示該欄位，案
    由名稱仍無從顯露於信封透明部分之外，業經本院當庭勘驗
    上開刑事傳票及信封屬實（見本院卷第55頁），足見收受該
    訴訟文書者，原則上僅能知悉送達地址、被傳人姓名，縱該
    傳票顯露部分較多，至多亦僅能顯示股別、案號，若非原告
    主動告知，旁人既無開拆該文書之權，自無從知悉傳喚事由
    及身分為何，遑論得以知悉並認定其與陳炯仲有婚外情之可
    能，原告此部分之主張顯屬無據，況且原告僅空言名譽受損
    ，及面對刑事事件精神上受損而至精神科就診等語，並未提
    出其名譽權及精神確實受有損害之證據以實其說，亦未證明
    其主張之損害與被告所為具有因果關係，揆諸前揭說明，自
    應為原告不利之認定，從而，本件原告之主張顯無理由。
六、綜上所述，原告依侵權行為之法律關係，請求被告應給付原
    告80萬元，及起訴狀繕本送達翌日起至清償日止，按週年利
    率5%計算之利息，為無理由，應予駁回。又原告之訴既經駁
    回，其假執行之聲請亦失所附麗，應併予駁回。
七、本件事證已臻明確，兩造其餘陳述及攻擊防禦方法核與判決
    結果不生影響，爰不逐一論述，附此敘明。
八、據上論結，本件原告之訴為無理由，依民事訴訟法第385 條
    第1 項前段、第78條，判決如主文。
中    華    民    國    100   年    12    月    30    日
                      民事第六庭      法  官  周佳佩
以上正本係照原本作成。
如對本判決上訴，須於判決送達後20日內向本院提出上訴狀。如
委任律師提起上訴者，應一併繳納上訴審裁判費。
中    華    民    國    100   年    12    月    30    日
                                      書記官  史華齡